最高法院民事判決　　　　　　九十六年度台上字第二一一三號
上　訴　人　乙 ○ ○
　　　　　　丙 ○ ○
　　　　　　丁 ○ ○
　　　　　　戊 ○ ○
　　　　　　己 ○ ○
共　　　同
訴訟代理人　徐 明 珠律師
被 上訴 人　甲○○○
　　　　 　 日本株式會社三興泵浦
兼上列一人
法定代理人　庚○○○　住同上
共　　　同
訴訟代理人　蔣 志 明律師
上列當事人間請求給付買賣價金事件，上訴人對於中華民國九十
六年四月十一日台灣高等法院台中分院第二審判決（九十四年度
上字第二三二號），提起上訴，本院判決如下：
    主  文
原判決廢棄，發回台灣高等法院台中分院。
    理  由
本件上訴人主張：伊原為三浦精機股份有限公司（下稱三浦公司
）之股東，兩造於民國八十年六月間約定，由上訴人乙○○、丁
○○分別轉讓三浦公司股份（下同）四萬五千股、七萬股予被上
訴人庚○○○，上訴人丙○○、戊○○分別轉讓七萬五千股、二
萬五千股予被上訴人甲○○○，上訴人己○○轉讓三萬股予被上
訴人日本株式會社三興泵浦，每股金額均為新台幣（下同）十元
。嗣伊於八十年十月八日已依約辦妥股份轉讓手續，然被上訴人
迄未給付買賣價金予伊等情，爰依買賣之法律關係，求為命庚○
○○給付乙○○四十五萬元、丁○○七十五萬元，甲○○○給付
丙○○七十五萬元、戊○○二十五萬元，日本株式會社三興泵浦
給付己○○三十萬元，及各加付法定遲延利息之判決。
被上訴人則以：伊與上訴人間並無系爭股權買賣契約存在。縱兩
造間有買賣契約，但上訴人已無三浦公司之股權可轉讓，買賣契
約或因買賣標的不存在，或因係通謀虛偽意思表示而無效，其訴
請伊給付買賣價金，於法無據等語，資為抗辯。
原審將第一審所為上訴人勝訴之判決廢棄，改判駁回其訴，無非
以：三定郵貿有限公司於六十二年十一月十六日成立，資本額為
五十萬元，六十六年十二月六日變更公司名稱為三定實業有限公
司，六十七年一月二十七日資本額增為二百萬元，七十六年一月
十六日增至五百萬元，七十九年九月十日更名為三浦精機實業有
限公司，八十年六月二十八日變更組織為「三浦精機股份有限公
司」（即三浦公司），登記之股東為乙○○一百萬元、丙○○七
十五萬元、丁○○七十五萬元、李士鈞七十五萬元、戊○○七十
五萬元、劉素燕五十萬元、己○○五十萬元。被上訴人於八十年
六月二十日出具委任狀委由游朝堂會計師代向經濟部投資審議委
員會申辦外國人投資三浦公司，經該投資審議委員會於八十年八
月十七日以經投審秘字第一○五一四號函准「匯入相當於新台
幣六百萬元等值之外幣投資，並以其中三百萬元受讓國內股東乙
○○等所持股份三十萬股（每股面額十元）；另以其中三百萬元
認購投資事業之增資股份」，被上訴人乃於八十年九月十六日自
日本匯入相當於六百萬元新台幣投資三浦公司，三浦公司遂於八
十年十二月十一日辦理變更登記，將董事長變更為庚○○○，資
本額增至八百萬元，股東及出資額則變更為庚○○○二十八萬股
二百八十萬元、甲○○○二十萬股二百萬元、三興泵浦株式會社十
二萬股一百二十萬元、乙○○五萬五千股五十五萬元、張基正二
萬股二十萬元、李士鈞七萬五千股七十五萬元、戊○○五萬股五
十萬元等情，為兩造所不爭，復有公司變更登記事項卡、股東名
冊、委任狀、投審會函、證券交易稅繳款書等在卷足稽。被上訴
人在原法院九十一年度上字第二九一號返還股票乙案中亦自承：
當初擬投資八百萬元，在台成立一家公司，因李士鈞為甲○○○
之表弟，伊告知外國人在台灣成立公司，須有台灣人股東，方可
設立經營公司，又新設公司不僅費時，且花費大，伊有個幽靈公
司，可以改組，供被上訴人使用，被上訴人等為日本國人，對台
灣之法令根本不知，完全聽信李士鈞之安排，並將相關外人投資
事宜，委由李士鈞在台代為處理等語。足見被上訴人係委託代理
人李士鈞，以購入舊公司股權之方式以達成其投資三浦公司取得
經營權之目的，兩造有買賣系爭股權之契約存在。被上訴人既出
具委任書授權游朝堂會計師與上訴人訂立系爭股權買賣契約，且
上訴人已依約將系爭股權轉讓予被上訴人，上訴人自得依兩造間
股權買賣契約之法律關係，請求被上訴人給付價金。然向第三人
為清償，經其受領者，且經債權人承認者，有清償之效力，民法
第三百十條第一款定有明文。至債權人承認者，其為事前承認或
事後承認，均無不可。丙○○及證人李士鈞陳稱：被上訴人於八
十年間匯入之六百萬元，其中三百萬元做為支付本件買賣股權之
價金，經渠等同意匯入三浦公司等語。足見上訴人事先同意被上
訴人將價金匯入三浦公司以清償買賣價金，被上訴人既已清償買
賣價金，兩造間買賣契約之給付義務即已消滅，上訴人再執買賣
契約訴請被上訴人給付價金，洵屬無據。從而，上訴人本於買賣
之法律關係，訴請被上訴人分別給付如上開聲明所示價金本息，
不應准許等詞，為其判斷之基礎。
惟按民事訴訟採不干涉主義，凡當事人所未聲明之利益，不得歸
之於當事人，所未提出之事實及證據，亦不得斟酌之，此觀民事
訴訟法第三百八十八條之規定自明（本院四十七年台上字第四三
○號判例參照）。本件被上訴人於事實審始終否認兩造間有股權
買賣契約，且依卷內資料顯示，被上訴人未曾有其已清償價金之
抗辯，原審訊問上訴人丙○○及證人李士鈞，渠等雖陳稱：被上
訴人匯入三百萬元與三浦公司，係作為支付本件股權買賣之價金
，並經上訴人同意云云，然為被上訴人所否認，亦無以之作為清
償價金之證明，原審未進一步調查，逕就被上訴人未提出之防禦
方法及未聲明之證據，予以斟酌，而為被上訴人有利之判斷，顯
有就當事人未聲明之利益歸之於當事人之違法。上訴論旨，指摘
原判決不當，求予廢棄，非無理由。
據上論結，本件上訴為有理由。依民事訴訟法第四百七十七條第
一項、第四百七十八條第二項，判決如主文。
中　　華　　民　　國　九十六　年　　九　　月　 二十 　日
                      最高法院民事第二庭
                          審判長法官  蕭　亨　國
                                法官  葉　勝　利
                                法官  高　孟　焄
                                法官  陳　淑　敏
                                法官  鄭　玉　山
      本件正本證明與原本無異
                                      書  記  官
中　　華　　民　　國　九十六　年　　十　　月　　四　　日
                                                      ｚ
